臺灣臺中地方法院刑事判決　　　　　　　　　　　　九十三年度易緝字第二六二號
　　公　訴　人　台灣台中地方法院檢察署檢察官
　　被　　　告　丙○○
右列被告因偽造文書案件，經檢察官提起公訴（八十七年度偵緝字第六五二、八十八
年度偵字第五三三號），本院判決如左：
    主  文
丙○○偽造署押，足以生損害於公眾及他人，處有期徒刑參月，偽造如附表所示馬守
時之署押共參枚、指紋共玖枚，均沒收；又竊盜，處有期徒刑柒月。應執行有期徒刑
捌月，偽造如附表所示馬守時之署押共參枚、指紋共玖枚，均沒收。
    事  實
一、丙○○於民國（下同）八十三年二月七日，經臺灣板橋地方法院判處有期徒刑七
    月，緩刑三年確定。其於八十五年八月十日向同一工作場所之同事吳興明借用Ｊ
    ＯＩ－三０三號機車（該車係甲○○○所有，於八十五年八月八日在台中市○○
    街六巷十五號前失竊），當日下午四時五十分許，騎乘該車途經南投縣仁愛鄉大
    同村台十四線七十九公里又五百公尺處，為警查獲，於當日晚上七時二十分許，
    在南投縣警察局仁愛分局松崗派出所製作警詢筆錄時，丙○○為免受牽連，竟基
    於偽造署押之犯意，假冒其弟馬守時之名義應訊，並於警詢筆錄上偽造馬守時之
    署押一枚及按指紋五枚；翌日（十一日）上午八時四十五分許，在南投縣警察局
    仁愛分局刑事組製作筆錄時，又接續前開犯意，偽造馬守時之署押一枚及按指紋
    四枚於警詢筆錄上；嗣移送至台灣南投地方法院檢察署，於當日下午五時二十分
    許，檢察官訊問時，又接續前開犯意，偽造馬守時之署押一枚在偵訊筆錄上，足
    以生損害於檢警機關調查犯罪人之正確性及馬守時之權益。
二、丙○○又另行意圖為自己不法之所有，於八十七年一月二十六日，在台中市○○
    路○段一０六巷十六之一號丁○○所經營之書局內，趁丁○○上廁所之際，竊取
    丁○○置於書局辦公桌抽屜內之皮夾，皮夾內有發票人戊○○、付款人第七商業
    銀行復興分行、票號0000000號、票期八十七年二月十五日、面額新台幣
    （下同）七千八百元之支票一張及身份證、汽機車駕照各一枚，丙○○旋即持上
    開支票向魏文祥調借現款，嗣該支票輾轉經由魏文祥之父魏純樸持交乙○○，再
    轉交庚○○○，庚○○○於八十七年二月十六日存入台中市第九信用合作社一心
    分社兌領時，因該支票業經戊○○之配偶己○○掛失止付，不獲付款，始循線查
    獲。
三、案經南投縣警察局仁愛分局移送臺灣南投地方法院檢察署，簽請移轉臺灣新竹地
    方法院檢察署，再簽請移轉臺灣臺中地方法院檢察署檢察官偵查起訴（即事實欄
    一之部分），及台中市警察局第二分局移送臺灣臺中地方法院檢察署檢察官偵查
    起訴（即事實欄二之部分）。
    理  由
一、訊據被告丙○○對於右揭事實欄一（即偽造馬守時之署押及指紋）之部分，坦承
    不諱，核與證人馬守時於偵訊時證述之情節相符（見臺灣臺中地方法院檢察署八
    十五年度偵字第一六二０七號卷第五、六頁），並有如附表所示之警詢及偵訊筆
    錄附卷可參（見臺灣南投地方法院檢察署八十五年度偵字第三二六三號卷第三至
    五、十六、十七頁），本件事證明確，被告偽造署押之犯行，應堪認定。
二、訊據被告矢口否認有竊取右揭皮夾之犯行，辯稱：該支票係蔡正和交給伊，伊並
    無竊取丁○○之皮包云云。惟查：
  (一)上開皮包連同支票之失竊經過，業據證人丁○○於警、偵訊時證稱：該支票係伊
    大嫂己○○（戊○○之妻）於八十七年一月二十四日交給伊，請伊代轉交出版商
    ，因出版商沒來，伊即將該支票連同證件等物（身份證、汽機車駕照、郵局提款
    卡、現金二千元放於皮夾內，鎖在書局抽屜。同年月十六日伊上完廁所出後，就
    發現皮夾不見了，當天被告有到伊之書局，因被告當時失業，幾乎每天都到伊店
    裡看書等語（見臺灣臺中地方法院檢察署偵字第一四四二三號卷第十六頁反面、
    第三十五頁正反面）；於本院審理時結證稱：被告是伊小說店之客人，很早就認
    識，伊將上開支票放在抽屜（皮夾）內，伊在上廁所前把皮包放在抽屜內，上完
    廁所後，整個皮包都遺失了，當時客人很多，但被告有在場，皮包內還有身份證
    、駕照等證件沒有找回來等語屬實（見本院易字卷第三十五、三十六、五十一頁
    ），並有該支票之掛失止付資料及支票暨退票理由單各一份附卷可憑（見上開偵
    字第一四四二三號卷第十九至二十一頁）。
  (二)又被告旋即持該支票向其友人魏文祥調現，亦據被告於本院審理時坦承在卷（見
    本院易緝卷第五十三頁），嗣該支票於八十七年一月下旬（二十六日以後）即輾
    轉經由魏文祥之父魏純樸持交乙○○，再轉交庚○○○，庚○○○即於八十七年
    二月十六日存入台中市第九信用合作社一心分社兌領，因該支票業經戊○○之配
    偶己○○掛失止付，不獲兌現等情，亦據證人魏純樸、乙○○、庚○○○、己○○等人於警詢時證述明確，並有掛失票據提示人資料一份附卷可證（見上開偵字
    第一四四二三號卷第八至十二、十四、十五、十八頁）。
  (三)被告雖以前詞置辯，然查被告於八十七年十一月二十八日偵訊時，先供稱：上開
    支票係伊約於八十六年十二月五、六日，在台中市○○路某大廈打麻將時贏的，
    何人交給伊，已忘記了云云（見臺灣臺中地方法院檢察署八十七年度偵緝字第六
    五二號卷第十三頁正面）；於八十八年一月十五日偵訊及本院審理時則稱：該張
    支票係伊打麻將贏來的，是一位叫蔡正和的人交給伊，他住在台中縣大甲鎮○○
    路五十三巷十六號媽祖廟後面，他家在賣麵云云（見臺灣臺中地方法院檢察署八
    十八年度偵字第五三三號卷第九頁正面，本院易字卷第十頁反面、第三十九頁反
    面），觀之前開供述，上開支票係於八十七年一月二十六日始失竊，被告豈可能
    於八十六年十二月五、六日左右即取得該支票，況被告就其自何人（先供稱自不
    詳姓名者，後供稱自蔡正和）處取得上開支票，所供前後不一，且蔡正和並未設
    籍於上址，台中縣亦無蔡正和之設籍資料，亦有台中縣大甲鎮戶政事務所八十八
    年八月二十日甲鎮戶字第二七一五號函及台中縣警察局八十八年八月二十日八八
    中縣警戶字第四八五七九號函在卷可參（見本院易字卷第五十六、五十七頁）。
    嗣被告經本院通緝到案，本院提示上開台中縣大甲鎮戶政事務所及台中縣警察局
    之函文告知被告，被告竟供稱：蔡正和是大陸偷渡客云云（見本院易緝字卷第四
    ０頁），足見告所辯不僅前後矛盾，且試圖誤導法院之審理，其所為之辯解顯不
    足採信。
  (四)綜上論述，八十七年一月二十六日證人丁○○離開其所經營之書局（即小說店）
    ，上廁所時，該支票係放置於書局辦公桌抽屜之皮夾內，當丁○○如廁完畢，回
    到書局時，上開支票連同皮夾即一起失竊，而當天被告亦在丁○○之書局，嗣該
    支票旋即於八十七年一月下旬，由被告持交魏文祥調借現款，被告又無法供述該
    支票之來源，且屢次誤導法院之審理，衡諸經驗法則，上開皮夾連同支票等證件
    應係被告所竊取無疑，本件事證已臻明確，被告竊盜之犯行應堪認定。
  (五)被告雖聲請再傳訊證人丁○○，以證明丁○○亦認識蔡正和，上開支票確係蔡正
    和所交付云云，然查丁○○須見到蔡正和本人，始能確認是否認識蔡正和等語，
    已據丁○○於本院審理時證述在卷（見本院易字卷第三十五頁），而蔡正和係何
    許人也？設籍何處？被告均未能明確供述，最後更辯稱蔡正和係大陸偷渡客，是
    本院自無從傳訊蔡正和供證人丁○○指認，況上開支票連同皮夾等證件確係被告
    所竊取一節，已詳如前述，本件事證已明，證人丁○○核無傳訊之必要，附此敘
    明。
三、核告所為，係犯刑法第二百十七條之偽造署押、第三百二十條第一項之竊盜罪，
    ，被告偽造馬守時之署押及按指紋於附表所示之文件上，係利用同一機會，就同
    一犯罪構成事實，本於單一犯意接續進行，以實現同一犯罪構成要件之單一行為
    ，為接續犯，應論以單純一罪。公訴人認被告於附表之文件上先後偽造署押之行
    為，應構成連續犯，尚有未洽。又公訴人就被告於臺灣南投地方法院檢察署偽造
    署押、指紋之部分，雖未起訴，惟此部分與公訴人已起訴並經論罪之部分屬實質
    上一罪，為起訴效力所及，本院自得併予審理。被告所犯上開二罪，犯意各別、
    罪名互殊，應予分論併罰。爰審酌被告於緩刑期內不知潔身自愛，又犯偽造署押
    罪，雖就偽造署押部分坦承犯行，然就竊盜罪部分，矢口否認犯行，猶不知悔改
    ，屢次誤導本院之審理及犯罪之目的、手段等一切情狀，分別量處如主文所示之
    刑，並定其應執行刑。附表所示偽造馬守時之署押共三枚、指紋共九枚，應依刑
    法第二百十九條之規定，諭知沒收。
四、公訴人雖認被告持竊得之支票調借現款，亦涉有刑法第三百三十九條第一項之詐
    欺取財罪嫌。惟按刑事訴訟法第一百六十一條已於九十一年二月八日修正公布，
    其第一項規定：檢察官就被告犯罪事實，應負舉證責任，並指出證明之方法。因
    此，檢察官對於起訴之犯罪事實，應負提出證據及說服之實質舉證責任。倘所提
    出之證據不足為被告有罪之積極證明，或其指出證明方法無從說服法院以形成被
    告有罪之心證，基於無罪推定原則，自應為被告無罪判決之諭知，最高法院著有
    九十二年臺上字第一二八號判例可參。復按刑法詐欺取財罪之成立，以意圖為自
    己或第三人不法之所有，以詐術使人將本人或第三人之物交付為要件；而所謂以
    詐術使人交付，必須被害人因其詐術而陷於錯誤，或利用被害人之錯誤而行詐，
    茍其所用之方法，不能認為詐術，亦不致被害人發生錯誤，即無詐欺之可言，亦
    有最高法院八十二年臺上字第三五三二號判決可資參照。查，被告堅決否認有詐
    欺之犯行，且公訴人於起訴書之事實欄中，僅記載：被告竊取上開支票後，隨即
    向魏文祥之父魏純樸調借現款（應係向為文祥調借現款，此不僅據被告供承在卷
    ，詳如前述外，且上開支票上亦有魏文祥之背書，足資佐證）等語，被告究係施
    用何項詐術使人陷於錯誤，起訴書中均未載明，而魏純樸於警詢中亦僅證稱：「
    該支票係在八十七年一月二十五日左右（經查應係一月二十六日以後），我兒子
    魏文祥服兵役認識的朋友丙○○持該第七商業銀行支票與我兌現（應係向魏文祥
    調現，詳如前述），我不疑有他，就拿了支票上金額七千八百元給丙○○」等語
    在卷（見上述偵字第一四四二三號卷第十一頁反面），亦未敘明被告有施用何種
    詐術，況被告若有詐欺之犯意，應不至於找尋熟識之人詐借款項，而自曝犯行之
    理，此外，公訴人又未提出其他積極證據證明被告確有詐欺之犯行，此部分之犯
    罪尚屬不能證明，因公訴人認此部分與上開起訴竊盜並經論罪之部分有裁判上一
    罪之關係，爰不另為無罪之諭知，併此敘明。
據上論斷，應依刑事訴訟法第二百九十九條第一項前段，刑法第二百十七條、第三百
二十條第一項、第五十一條第五款、第二百十九條，罰金罰鍰提高標準條例第一條前
段，判決如主文。
中      華      民      國      九十三      年      六    月    三    日
                                臺灣台中地方法院刑事第十一庭
                                    審判長法  官  蔡  名  曜
                                          法  官  黃  渙  文
                                          法  官  郭  書  豪
右正本證明與原本無異。
如不服本判決，應於判決送達後十日內向本院提出上訴狀，上訴於臺灣高等法院臺中
分院( 須附繕本 )。
                                          書記官
中      華      民      國      九十三      年      六      月    三    日
附錄本案論罪科刑法條全文
刑法第二百十六條 ：
行使第二百十條至第二百十五條之文書者，依偽造、變造文書或登載不實事項或使登
載不實事項之規定處斷。
刑法第二百十條：
偽造、變造私文書，足以生損害於公眾或他人者，處五年以下有期徒刑。
附表
    時  間          地     點        文件名稱       偽造之署押、指紋
一  85、08、10    南投縣警察局仁愛   警詢筆錄       馬守時之簽名一枚、指
    17時20分      分局松崗派出所                    紋五枚
二  85、08、11    南投縣警察局仁愛   警詢筆錄       馬守時之簽名一枚、指
    8時45分       分局刑事組                        紋四枚
三  85、08、11    台灣南投地方法院   偵訊筆錄       馬守時之簽名一枚
    17時20分      檢察署
